【裁判字號】    89,交上易,44
【裁判日期】    890331
【裁判案由】    過失傷害
【裁判全文】
臺灣高等法院高雄分院刑事判決                    八十九年度交上易字第四四號
    上訴人
    即被告      甲○○
右上訴人因過失傷害案件，不服臺灣高雄地方法院八十八年度交易字第六二一號中華
民國八十九年一月二十一日第一審判決（起訴案號：臺灣高雄地方法院檢察署八十八
年度偵字第二○三八四號），提起上訴，本院判決如左：
    主  文
上訴駁回
    事  實
甲○○曾考領有普通小型車駕駛執照（於民國七十一年六月三十日發照，有效日期至
八十四年四月十一日），於八十八年五月十二日上午七時五十分許，駕駛牌照號碼Ｘ
Ｆ─六一四九號自用小客車，沿高雄縣大社鄉○○村○○路由西往東方向行駛，途經
該路與旗楠路一○三巷設有黃色閃光號誌之交岔路口時，本應注意轉彎車輛應讓直行
車輛先行，亦應注意車前狀況，並隨時採取必要之安全措施，且依當時天候晴朗，日
間自然光線，有鋪裝快、慢車道，柏油路面乾燥無缺陷，道路無障礙物，視距良好，
又依其智識、能力亦無不能注意之情形，乃竟未注意轉彎車輛應讓直行車輛先行，亦
疏於注意車前狀況，而貿然逞先左轉彎欲進入設於旗楠路一○三巷「豐收機械股份有
限公司」上班，適有乙○○騎乘牌照號碼○九五─二八七六號重型機車，沿旗楠路由
東往西方向行駛，至前開交岔路口時，亦疏未注意車前狀況，見狀煞車不及而正面撞
及甲○○所駕駛自用小客車之右後翼子板，因而人車倒地，受有左足第二、三蹠骨骨
折、右膝蓋骨骨折及背部挫傷等。甲○○於肇事後，留在事故現場，以電話向高雄縣
警察局仁武分局大社分駐所報警處理，並隨救護車送乙○○至高雄市楠梓區健仁醫院
就醫而受裁判。案經被害人乙○○訴由高雄縣警察局仁武分局報請臺灣高雄地方法院
檢察署檢察官偵查起訴。
    理  由
一、訊據被告甲○○對於有於前揭時地駕車肇事，並導致告訴人乙○○受有傷害等事
    實，業據被告於八十八年六月八日之警訊筆錄中供稱：「：：約早上七時五十分
    ，我行駛至大社鄉○○路與旗南路一○三巷口時，：：：：不料乙○○騎乘車號
    ○九五–二八七六號重機車由燕巢經楠梓方向行駛時，不慎在路口機車到撞及我
    所駕駛之車號ＸＴ–六一四九號自小客車後受傷倒地，我馬上通知救護車將乙○
    ○送往楠梓健仁醫院醫治」等情詳實，核與告訴人乙○○於警訊、偵查及審理中
    指訴之情節相符，並據證人即事故現場處理之員警劉佐籐到庭證述綦詳。被告雖
    辯稱：告訴人至路口並未緩慢，且時速超過一百多公里，又未注意車前狀況，導
    致煞車不及而撞及伊所駕駛之自小客車云云。經查：告訴人所騎乘之偉士牌機車
    ，係為老舊車輛，若其欲高速行駛仍需予以換檔後始能為之，與一般機車有別，
    況就新車而言要騎到一百多公里尚有困難，遑論是一部老舊的偉士牌機車，是以
    被告所稱顯係卸責之詞，不足採信。再參以卷附照片五禎所顯示肇事後車停（倒
    ）及撞擊部位狀況，可知被告於行至交叉路口欲為左轉時，原應讓直行車先行，
    竟疏未注意而貿然左轉，致使告訴人乙○○煞車不及而撞上被告所駕駛之自小客
    車，導致告訴人受傷，此亦有高雄縣警察局道路交通事故調查報告表暨事故現場
    圖乙紙（見警卷）、被告提供現場照片三幀（見地院卷第十五頁）附卷可憑，另
    告訴人受有前揭等傷害，復有高雄市楠梓區健仁醫院醫師出具之診斷證明書乙紙
    （見警卷）及被告提出之事故現場告訴人倒地照片二幀（見原審卷第十六頁）在
    卷可資佐證。
二、按汽車行駛至交岔路口，轉彎車輛應讓直行車輛先行；汽車行駛時，駕駛人應注
  意車前狀況，並隨時採取必要之安全措施，道路交通安全規則第五十二條第二項
    、第一百零二條第一項第六款前段及第九十四條第三項分別定有明文。經查，被
    告既曾於七十一年六月三十日考領有普通小型車駕駛執照，業據其於原審八十八
    年十月二十九日審理中供承在卷，對於前揭注意義務之規定，自不得諉為不知，
    而肇事路段係為設有黃色閃光號誌之交岔路口，業據證人即事故現場處理之員警
    劉佐藤到庭結證綦詳，並有高雄縣警察局道路交通事故調查報告表暨事故現場圖
    乙紙可證，且依當時天候晴朗，日間自然光線，有鋪裝快、慢車道，柏油路面乾
    燥無缺陷，道路無障礙物，視距良好，亦有上開道路交通事故調查報告表可參，
    又依被告之智識、能力亦無不能注意之情形，被告為進入高雄縣旗楠路一○三巷
    之豐收機械股份有限公司上班，竟於已注意到告訴人正沿肇事路段由東往西方向
    行駛至該交岔路口之情況下，仍未注意轉彎車輛應讓直行車輛先行，貿然逞先左
    轉彎，欲進入上開路段一○三巷，復疏未注意警戒車前狀況，採取適當之安全措
    施，致告訴人因煞車不及而正面撞及被告駕駛之自用小客車右後翼子板，致肇車
    禍使告訴人受傷，其有過失，甚為明顯，且告訴人因本件車禍受傷，與被告之過
    失行為間具有相當因果關係。至告訴人亦疏未注意車前狀況，隨時採取必要之煞
    停或閃避措施，對於本件車禍之發生固亦有過失，惟被告過失傷害之刑事責任業
    據本院認定如上，而臺灣省高屏澎區車輛行車事故鑑定委員會亦認「被告甲○○
    駕駛小客車左轉未讓直行車先行為肇事主因，告訴人乙○○駕駛輕機車未注意車
    前狀況為肇事次因」，此有該會八十八年八月四日高屏澎鑑字第○七九○號鑑定
    意見書乙份附卷可查。是本案事證已臻明確，被告過失傷害之犯行堪以認定，應
    予依法論科。
三、核被告所為，係犯刑法第二百八十四條第一項前段之普通過失傷害罪。被告肇事
    後，留在事故現場以電話向高雄縣仁武分局大社分駐所報案，並隨救護車送告訴
    人至高雄市楠梓區健仁醫院就醫而受裁判，有高雄縣警察局仁武分局大社分駐所
    交通事件職務報告書（見地院卷第十頁）附卷可按，亦據證人劉佐籐到庭證述在
    卷，為對未發覺之犯罪自首而接受裁判，應依刑法第六十二條之規定減輕其刑。
    被告過失犯罪事證既明，原審乃依據刑法二百八十四條第一項前段、第六十二條
    前段、第四十一條，罰金罰鍰提高標準條例第一條前段、第二條規定，並審酌被
    告一時疏於注意而肇事，被告前開過失之程度，迄今尚未與告訴人達成和解，告
    訴人就本件車禍之發生亦有過失，及告訴人受傷情形等一切情狀，量處有期徒刑
    肆月，並諭知三百元折算一日之易科罰金折算標準，其認事用法均無違誤，量刑
    亦甚允當。被告上訴意旨認原判決量刑過重，指摘原判決不當，為無理由，應予
    駁回。
據上論結，應依刑事訴訟法第三百六十八條，判決如主文。
本案經檢察官林炎昇到庭執行職務。
中      華      民      國    八十九    年      三      月    三十一    日
                              臺灣高等法院高雄分院刑事第八庭
                                  審判長法官  郭雅美
                                        法官  莊飛宗
                                        法官  洪兆隆
右正本證明與原本無異。
不得上訴。
                                      書記官  葉淑華
中    華    民    國     八十九     年       四       月      六        日
附錄本案論罪科刑法條全文：
刑法二百八十四條第一項前段
過失傷害人者，處六月以下有期徒刑、拘役或五百元以下罰金。
                                                      Ｆ


司法院資訊處製作；財團法人民間司法改革基金會備份。
